【裁判字號】    98,建簡上,8
【裁判日期】    990413
【裁判案由】    侵權行為損害賠償等
【裁判全文】
臺灣板橋地方法院民事判決             98年度建簡上字第8號
上  訴  人  戊○○
訴訟代理人  己○○
被上訴人    丁○○
訴訟代理人  乙○○
            甲○○
被上訴人    丙○○
訴訟代理人  乙○○
上列當事人間請求侵權行為損害賠償等事件，上訴人對於中華民
國98年9月22日本院板橋簡易庭97年度板簡字第3352號第一審判
決提起上訴，並為訴之追加，經本院於99年3月30日言詞辯論終
結，判決如下：
    主  文
上訴及追加之訴均駁回。
第二審及追加之訴訴訟費用均由上訴人負擔。
    事實及理由
壹、程序方面：
    按在第二審為訴之變更或追加，非經他造同意，不得為之。
    但有同法第255條第1項第2款「請求之基礎事實同一者」之
    情形，不在此限，民事訴訟法第255條第1項第2款、第446條
    第1項分別定有明文；又不服簡易程序之第一審判決所為上
    訴，準用上開規定，同法第436條之1第3項亦定有明文。所
    謂「請求之基礎事實同一」者，係指「變更或追加之訴與原
    訴之主要爭點有其共同性，各請求所主張之利益在社會生活
    上可認係屬同一或關連之紛爭，而就原請求之訴訟及證據資
    料，於審理繼續進行在相當程度範圍內具有同一性或一體性
    ，得期待於後請求之審理予以利用，俾先後兩請求在同一程
    序得加以解決，避免重複審理，進而為統一解決紛爭者」（
    參照最高法院91年度台抗字第552號裁判意旨）。經查，本
    件上訴人即追加之訴原告（下稱上訴人）於本院言詞辯論期
    日，依據侵權行為損害賠償請求權，追加起訴請求被上訴人
    即追加之訴被告（下稱被上訴人）應連帶給付鑑定費用之
    損失新台幣（下同）6萬4000元及遲延利息、98年起至99
    年3月止租金損失10萬5000元，核屬訴之追加。被上訴人雖
    未表示同意追加與否，惟查，上訴人所追加之損害標的，與
    原起訴房屋損害基礎事實，同為被上訴人是否應負侵權行為
    責任之損害範圍，且就該基礎事實，兩造於原審已互為攻擊
    防禦，訴訟及證據資料有其社會事實上之共通性及關聯性，
    原來已經進行過之訴訟資料與證據資料，亦有於追加之訴繼
    續使用之可能性及價值，宜利用同一訴訟程序加以審理，藉
    以一次解決本件紛爭俾符訴訟經濟要求，且對於被上訴人程
    序權之保障亦無不利影響。揆之前揭說明，本院認為追加之
    訴與原訴間之基礎事實即屬同一，應予准許。
貳、實體方面：
一、上訴人主張：
（一）被上訴人所有坐落於門牌台北縣永和市○○街37號及39號
      建物，原僅有1、2樓，其等為增加使用空間，竟加蓋3 至
      5層樓房建物，且超越原址37號及39號房屋坐落範圍，橫
      跨復興街41巷弄，將加建之RC樑柱侵越搭建於上訴人所有
      坐落於台北縣永和市○○街41巷3號之1、2樓、41巷1弄2
      號之1、2樓房屋上（下稱系爭房屋），造成上訴人房屋樑
      柱沉陷，木製橫拉門變形，牆面、天花板、樓梯龜裂，手
      動捲門變形，原有木窗變形拆除等多處嚴重損害。
（二）系爭房屋之損害確係被上訴人擅自搭建房屋及樑柱所造成
      ，此有原審卷內原證2台灣省建築師公會台北縣辦事處鑑
      定報告書第3頁鑑定結果第3點所載：「……目前標的物之
      主結構並無明顯損壞，但鄰房5樓搭建於41巷1弄之建物RC
      樑直接跨接於本標的物之柱位上，兩者之承重結構行為不
      同，因此若有任何外在因素（如地震、颱風、重型車之震
      動……等），將可能造成地層下陷、偏位或擠壓，而造成
      本標的物之破損，故經研判本案標的物在正常使用下，若
      無前述之狀況產生，則應無結構安全之顧慮。……。」；
      另鑑定報告書第4頁修復方式之建議第7點亦載明：「……
      鄰房5樓搭建於41巷1弄之RC樑，應另行搭建自己之柱子，
      與本標的物之結構體完全脫離……」等語。由上述鑑定報
      告足以證明被上訴人加建3至5樓，所搭建於41巷1弄之建
      物RC樑，直接跨接於上訴人所有之系爭房屋，造成兩建築
      物承重結構行為不同，此為造成系爭房屋損害之原因。
（三）上訴人所書寫之96年10月9日台北縣永和市調解委員會聲
      請調解書，固記載因81年興建損及地基下陷請求調解等語
      ，然其真意乃係說明被上訴人於81年之加建行為，非謂81
      年時即造成上訴人系爭房屋之損害。
（四）系爭房屋所呈現如原審原證2號台灣省建築師公會台北縣
      辦事處鑑定報告書第2頁、第3頁鑑定結果所載述之各項損
      害，故關於本件損害賠償請求之時效，應以上訴人收受該
      鑑定報告書之97年1月為起算始點，則算至提起本件訴訟
      之97年4月23日，尚未滿半年，本件並無被上訴人所稱請
      求權時效消滅之問題存在。且系爭房屋之RC樑承重結構不
      同，長期撕裂擠壓所生損害，並非被上訴人於80年2月建3
      樓至5樓時已產生，並從斯時即起算請求權時效。本件依
      台灣省土木技師公會鑑定結果，系爭房屋每年以平均不到
      0.1公分之線性比例逐年下沉，故請求權時效應以95年間
      始發生房屋牆壁龜裂、變形及大門無法啟閉等情為起算時
      效點，原審率以被上訴人增建之80年採為時效起算點，自
      有不當。
（五）系爭房屋之門柱沉陷及房屋牆壁龜裂，確係被上訴人之房
      屋加建所造成，此由台灣省土木技師公會鑑定報告之鑑定
      結果所載可稽。本件系爭房屋修復需費53萬6582元，另其
      前曾出租系爭房屋於訴外人庚○○，嗣因牆壁龜裂、變形
      之情形，甚至大門無法順利開啟，致承租人庚○○基於人
      員財物安全考慮，於96年元月搬離系爭房屋，迄今即99年
      3月無人敢於承租使用，致使上訴人受有每個月未能收受
      7000元租金之損害，依此計算96年元月起至99年3月止，
      其受有系爭房屋租金損失27萬3000元（每月7000元×3年3
      月＝273000）。為此，依民法第184條侵權行為法律關係
      ，請求被被上訴人連帶賠償53萬6582元及自起訴狀送達翌
      日起算之法定遲延利息及應連帶給付16萬8000元（按此為
      96年1月至97年12月止之租金損失）。嗣上訴後追加請求
      被上訴人應連帶賠償其支出台灣省土木技師公會鑑定費用
      損害6萬4000元，及98年1月起至99年3月止之租金損失10
      萬5000元。
二、被上訴人共同以：
（一）依台灣省土木技師公會於98年7月30日提出之鑑定報告書
      顯示，上訴人前門右柱之沈陷，已達收斂穩定之狀態（
      九.鑑定結果3.第8行），與上訴人另行提出由台灣省建築
      師公會於97年1月14日出具之鑑定報告書證明無結構安全
      之顧慮，兩者結論相同，均認系爭建物並未因其等之增建
      行為，而受有任何損害。至於上訴人指陳增建之行為造成
      1樓後方牆壁、1樓夾層後方牆壁及與復興街39號房屋相鄰
      牆壁、2樓後方牆壁（共4處）龜裂乙節，核依台灣省土木
      技師公會98年7月30日之鑑定報告書十.結論2.所示，其原
      因尚可能為地震震動、車輛震動及颱風侵襲等與被上訴人
      無涉之眾多原因，足見此等龜裂之成因與增建之行為並無
      必然之關連。
（二）況本件上訴人之請求業因時效經過而消滅，其請求顯無理
      由，按民法第197條第1項規定「因侵權行為所生之損害賠
      償請求權，自請求權人知有損害及賠償義務人時起，二年
      間不行使而消滅。自有侵權行為時起，逾十年者亦同」。
      其等3至5樓之房屋增建部分均係80年間興建完成，是依上
      開民法第197條第1項之規定，上訴人遲至97年4月間始依
      侵權行為提起本件請求，請求權顯已逾10年不行使而消滅
      ，其請求顯無理由，應予駁回等語資為抗辯。
三、原審判決上訴人全部敗訴，上訴人聲明不服，提起上訴，並
    於本院上訴聲明：原判決廢棄。被上訴人應連帶給付上
    訴人53萬6582元，及自起訴狀繕本送達翌日起至清償日止，
    按年息百分之5計算之利息。被上訴人應連帶給付上訴人
    16萬8000元；另追加起訴聲明：被上訴人應連帶給付上訴
    人6萬4000元，及自98年6月25日起至清償日止，按年息百分
    之5計算之利息。被上訴人應連帶給付上訴人10萬5000元
    。被上訴人則於本院答辯聲明：駁回上訴人之上訴及追加之
    訴。
四、本件於99年1月26日準備程序期日，經整理並協議簡化不爭
    執點為：上訴人為系爭建物之所有權人，被上訴人分別為坐
    落門牌台北縣永和市○○街37號及39號建物之所有權人，被
    上訴人於80年間完成上開37號及39號建物加蓋3至5樓及RC樑
    柱之行為，此有準備程序筆錄之記載附卷可稽（見本院卷第
    41頁背面），另參酌原審鑑定報告書亦同記載被上訴人於80
    年間增建建物之旨，足堪認為本件上訴人所指被上訴人之侵
    權行為，係發生於80年間。
五、按民法第197條第1項規定：「因侵權行為所生之損害賠償請
    求權，自請求權人知有損害及賠償義務人時起，二年間不行
    使而消滅。自有侵權行為時起，逾十年者亦同」。該條項所
    稱「自請求權人知有損害時起」之主觀「知」的條件，如係
    一次之加害行為，致他人於損害後尚不斷發生後續性之損害
    ，該損害為屬不可分（質之累積），或為一侵害狀態之繼續
    延續者，固應分別以被害人知悉損害程度呈現底定（損害顯
    在化）或不法侵害之行為終了時起算其時效。惟加害人之侵
    權行為係持續發生（加害之持續不斷），致加害之結果（損
    害）持續不斷，若各該不法侵害行為及損害結果係現實各自
    獨立存在，並可相互區別（量之分割）者，被害人之損害賠
    償請求權，即隨各該損害不斷漸次發生，自應就各該不斷發
    生之獨立行為所生之損害，分別以被害人已否知悉而各自論
    斷其時效之起算時點，始符合民法第197條第1項前段規定之
    趣旨。然為兼顧法秩序安定性及當事人利益平衡之立法目的
    ，該197條第1項後段另規定侵權行為時起逾10年，損害賠償
    請求權亦消滅，用以排除行為人負擔行為完成後長時間之損
    害賠償危險性，維持法秩序安定狀態。經查，兩造均不爭執
    本件上訴人所指被上訴人之侵權行為，係發生並完成於80年
    間，不論斯時已否發生上訴人所述之損害結果，本件上訴人
    逾10年後之97年4月23日始具狀行使侵權行為損害賠償請求
    權（見原審起訴狀），顯已罹於民法第197條第1項後段之時
    效期間。
六、末按時效完成後，債務人得拒絕給付，民法第144條第1項定
    有明文。本件即便上訴人主張之侵權行為請求權存在，且其
    受有如所述之損害，因被上訴人已為時效抗辯，依法均得拒
    絕上訴人請求之給付，從而被上訴人抗辯上訴人之請求為無
    理由，應屬正當可採。
七、綜上所述，上訴人本於侵權行為損害賠償請求權之法律關係
    ，請求被上訴人連帶賠償其系爭房屋損害及所失租金利益（
    96年1月至97年12月），洵非正當，原審為上訴人敗訴之判
    決，尚無違誤，上訴意旨就此求予廢棄，委無理由，應予駁
    回。又上訴人於本院追加鑑定費用之損害及98年1月起至99
    年3月所失租金利益，亦屬無由准許，應併予駁回。兩造其
    餘之攻擊或防禦方法、未經援用之證據及立證方法，經本院
    斟酌後，認為均不足以影響本院前述審斷之結果，自無逐一
    詳予論述及實施鑑定之必要，併此敘明。
、據上論結，本件上訴及追加之訴均為無理由，依民事訴訟法
    第436 條之1、第449條第1項、第78條，判決如主文。
中    華    民    國    99    年    4    月    13     日
                  民事第二庭    審判長法  官  陳麗玲
                                      法  官  連士綱
                                      法  官  陳財旺
以上正本證明與原本無異
本判決不得上訴
中    華    民    國    99    年    4    月    13     日
                                      書記官  林珊慧

司法院資訊處製作；財團法人民間司法改革基金會備份。
